【裁判字號】    96,上訴,2764
【裁判日期】    970102
【裁判案由】    妨害自由等
【裁判全文】
臺灣高等法院臺中分院刑事判決        96年度上訴字第2764號
上  訴  人
即  被  告  丙○○
選任辯護人  許漢鄰律師
上  訴  人
即  被  告  丁○○
上列上訴人因妨害自由等案件，不服臺灣南投地方法院96年度訴
字第538號中華民國96年8月16日第一審判決（起訴案號：臺灣南
投地方法院檢察署95年度偵字第5368號），提起上訴，本院判決
如下：
    主  文
原判決關於丙○○剝奪他人行動自由及恐嚇危害安全罪及定應執
行刑部分均撤銷。
丙○○共同犯剝奪他人行動自由罪，處有期徒刑陸月，如易科罰
金，以新臺幣壹仟元折算壹日，減為有期徒刑參月，如易科罰金
，以新臺幣壹仟元折算壹日。
其餘上訴駁回。
本判決第二項被告丙○○所處之刑與上訴駁回所處之刑，應執行
有期徒刑陸月，如易科罰金，以新臺幣壹仟元折算壹日。
    事  實
一、丙○○與乙○○因為盜割檳榔一事發生嫌隙，丙○○於民國
    （以下同）九十五年八月十二日二十二時許，與丁○○及數
    名真實姓名、年籍不詳之成年男子等人，共同基於剝奪他人
    行動自由之犯意聯絡，駕駛四部車牌號碼不詳之自用小客車
    ，在南投縣（以下不引縣）埔里鎮省道臺二十一線公路四十
    八公里處附近，包夾乙○○及其友人戊○○駕駛之車輛，並
    由丙○○、丁○○等人將戊○○及乙○○強押上車，載往埔
    里鎮○○路附近之山上，共同以此非法之方式，剝奪乙○○
    及戊○○之行動自由。嗣乙○○及戊○○被丙○○等人押至
    該山區後，丙○○又基於恐嚇危害安全之犯意，手持何人所
    有不明之木劍一支（未扣案），以「跳下懸崖」等加害他人
    生命、身體、自由之事恐嚇乙○○，致使乙○○心生畏懼，
    致生危害於安全。丙○○見乙○○不肯跳下懸崖，另基於傷
    害他人身體之故意，以木劍及徒手毆打乙○○，致乙○○受
    有胸壁挫傷、前臂挫傷、足挫傷等傷害。
二、乙○○與戊○○於九十五年八月三十一日因違反槍砲彈藥刀
    械管制條例案件遭警方查獲，嗣警方通知丙○○至南投縣政
    府警察局製作筆錄時，丙○○見乙○○在場製作筆錄，竟基
    於傷害他人身體之故意，於同日十四時許，趁警方不注意之
    際，在該警察局辦公室內，徒手毆打乙○○，致乙○○受有
    頭部外傷之傷害，為警見狀後當場制止。
三、案經乙○○、戊○○訴由南投縣政府警察局埔里分局報告臺
    灣南投地方法院檢察署檢察官偵查起訴。
    理  由
壹、認定犯罪事實所憑證據及理由：
    訊據上訴人即被告丙○○矢口否認有何剝奪他人行動自由、
    恐嚇危害安全及傷害等犯行，上訴人即被告丁○○則矢口否
    認有何剝奪他人行動自由之犯行。被告丙○○辯稱略以：九
    十五年八月十二日當天伊有出門，但伊是被乙○○帶到停車
    場毆打，伊沒有強押乙○○上車；九十五年八月三十一日乙○○拿槍到伊家，還開槍，伊老婆怕到，伊一時氣憤，有打
    乙○○的頭，但沒有乙○○說的那麼嚴重云云。被告丁○○
    辯稱：伊沒有押人，九十五年八月十二日那天是乙○○帶丙○○出去，丙○○打電話給伊，伊才去載丙○○回來而已云
    云。經查：
一、有關事實欄一、部分：
    1.前揭事實業據乙○○、戊○○於原審法院審理時以證人身
      分證述甚詳。證人乙○○證稱：九十五年八月十二日那天
      伊本來與廖明煌約在藍白卡拉ＯＫ，喝一小杯，廖明煌說
      要去桃米坑另外一家喝酒，廖明煌開車在前面，伊與戊○○開車跟在後面，過了愛蘭橋往日月潭方向的外環道路上
      ，廖明煌的車子停下來，伊與戊○○開過頭再轉回來，四
      臺車就來了，前後各兩臺就把伊的車子夾在中間，廖明煌
      車子開很快就走了，連丙○○、丁○○總共約有十幾個人
      ，丙○○、丁○○就下車，丙○○拿木劍，丁○○拉伊的
      手，另外二個人按住伊車駕駛座的車門，丙○○、丁○○
      就把伊拉下來，拉到丁○○的車上，戊○○在伊停車後先
      下車，就被三、四個男子押去車上，戊○○坐何人的車伊
      不知道；伊被載到武界山區之後，丙○○叫伊下車，手上
      拿著木劍，叫伊跳下山崖，叫伊一個人跳，當時戊○○還
      留在車上，伊聽了會害怕，伊說這山崖怎麼跳，沒有跳，
      丙○○就一直拿木劍打伊，第一次是拿木劍正面打伊的左
      手臂膀、腰，後來伊就昏倒，不記得打了幾下，醒來之後
      ，丙○○又過來要打伊，但丁○○就把木劍奪走，叫丙○○不要打，丙○○就用手打伊的臉頰，伊又昏倒，撞到丁○○車子的照後鏡，丙○○本來要把伊放在那邊，伊拜託
      丙○○把伊載下去，把伊丟在還沒有到愛蘭橋的埔里外環
      道等語（見原審卷第六三至六九頁）。證人戊○○證稱：
      九十五年八月十二日當天伊與乙○○去藍白卡拉ＯＫ喝酒
      ，喝到一半，廖明煌進來找伊與乙○○，說要去金岡山喝
      ，到了臺二十一線，伊與乙○○坐一臺車，廖明煌停在路
      邊，伊下車要找廖明煌說話，丙○○就與丁○○及其他至
      少八個人，坐四臺車包圍住伊與乙○○的車，廖明煌的車
      就馬上開走了，丙○○就先拉伊上車，伊是被強押的，伊
      背包的背帶都斷掉了；伊與乙○○分別坐不同車被押到武
      界山上，乙○○坐何人的車伊不知道，伊是坐丙○○的車
      ，到山上伊有聽到乙○○的聲音，因為丙○○先叫乙○○
      下車，伊有聽到乙○○說不要這樣，丙○○再叫伊下車，
      伊下車看到乙○○被一群人圍住，伊走到乙○○旁邊，就
      聽到丙○○說要不要跳，丙○○一直打乙○○，先是用木
      劍打乙○○身體，至少打了十下以上，伊過去拜託丙○○
      不要打乙○○，後來丙○○用手打乙○○的頭，乙○○就
      撞到丁○○的車，乙○○被打完之後，要下山時，是坐丙○○的車等語（詳見原審卷第72、73、78頁）。
   2. 乙○○於九十五年八月十三日前往財團法人埔里基督教醫
      院就醫，經診斷受有胸壁挫傷、前臂挫傷、足挫傷等傷害
      一節，亦有該院出具之診斷證明書一紙附卷可佐（見偵卷
      第二一頁）。另有關本案之相關地點，復有乙○○提出之
      照片四張在卷可憑（見偵卷第八五、八六頁）。再參以：
      (1)就本案發生之主要情節，諸如：九十五年八月十二日晚
      上乙○○與戊○○所到之地點（即藍白卡拉ＯＫ）及其後
      欲前往之處，嗣於埔里鎮省道臺二十一線公路某處，乙○○、戊○○所駕駛之車輛，遭被告丙○○、乙○○夥同數
      名姓名、年籍不詳之人以駕駛四輛車之方式包夾，戊○○
      、乙○○二人依序遭被告丙○○、丁○○等人強拉上車，
      乙○○、戊○○二人乘坐不同車輛被載往武界山某處，到
      達後，乙○○先下車，戊○○較慢下車，被告丙○○叫乙○○等人跳下山崖，被告丙○○先是用木劍打乙○○身體
      ，後來又用手打乙○○，乙○○因此撞到車子後照鏡等情
      節，證人乙○○、戊○○二人證述之內容互相吻合；(2)本
      院上開審理期日（即九十六年八月二日）距離案發之時間
      ，已接近一年，經對證人乙○○、戊○○隔離訊問之後，
      二人所證述案發當日之主要情節相符，足證二人證述之內
      容應係出於自己親身經歷之事實，而非出於憑空捏造；(3)
      乙○○於案發翌日即前往財團法人埔里基督教醫院就醫，
      且依上開診斷證明書所示，乙○○所受之傷勢非輕，衡諸
      常情，乙○○所受前述傷勢，應非出於其自行捏造等情，
      足證乙○○、戊○○上開證詞均堪採信為真實。
    3.至於案發當天之某些細節，尤其是與丙○○、丁○○等人
      犯罪構成要件並無直接關聯之事實，例如：被告丙○○、
      丁○○與乙○○、戊○○等人到了武界山區，乙○○下車
      後，隔了多久戊○○再下車一節，證人乙○○證稱：大概
      十五到二十分鐘，中間伊有昏倒不太清楚等語（見本院卷
      第六五頁）；證人戊○○證稱：伊聽到乙○○說不要這樣
      後，沒有超過五分鐘伊就下車等語（見本院卷第73頁），
      證人乙○○、戊○○二人之證詞雖不一致，然按證人之陳
      述有部分前後不符，或相互間有所歧異時，究竟何者為可
      採，法院仍得本其自由心證予以斟酌，非謂一有不符或矛
      盾，即應認其全部均為不可採信；證人之證言，有時亦有
      予渲染之可能，然其基本事實之陳述，若果與真實性無礙
      時，則仍非不得予以採信（參見最高法院七十四年臺上字
      第一五九九號判例要旨）。證人乙○○、戊○○就上開於
      原審法院審理時所證稱案發當天之主要情節，應堪採信為
      真實，已詳述如前，再審酌本院上開審理期日距離案發之
      時間，已超過一年，衡諸一般人之記憶能力，對於細節難
      免會有所遺忘，且對於時間長短之研判，在沒有時鐘、手
      錶等可供觀看之情形下，每個人之描述自然會有某程度之
      出入，則證人乙○○、戊○○此部分證詞之不一致，尚不
      足以影響上開證詞之堪採信為真實。
    4.雖丁○○於歷審法院審理時以證人身分證稱：九十五年八
      月十二日晚上，丙○○打電話叫伊到廖明煌家載丙○○回
      家，伊載丙○○回家後，伊也回家，後來伊就沒有再出門
      了云云（見原審卷第八六、八七頁），惟經審酌丁○○於
      本案亦為被告，且與被告丙○○共同涉有剝奪他人行動自
      由罪嫌，其本身具有利害關係，顯見丁○○上開證詞應係
      事後迴護被告丙○○之詞，不足以採信。
二、次查本件被告等上訴意旨指稱告訴人乙○○、戊○○在偵訊
    、警詢及審理過程中對於 (一)被強押上車地點、(二)訴外
    人廖明煌當時行動、(三)被誰強拉上車、(四)恐嚇過程供詞
    矛盾，事實不明等語，原審法院據為論罪科刑之依據顯不足
    云云。
惟經查
   壹、告訴人指訴被強押上車之地點
(一)、告訴人乙○○部分:
(1)95年9月2日警詢筆錄 (偵查卷第7頁背面): 「廖明煌... 帶
   我到埔里鎮○村里○○路○段、桃南路口... 我也遭丙○○
   及同夥... 恐嚇我上車...。」
(2)95年12月28日偵訊筆錄 (偵查卷第36頁)：「... 在埔里鎮台
   21線48公里處左右，被丙○○押走。」
(3)96年8月2日審判筆錄 (原審卷第63頁): 「過了愛蘭橋之後戊○○就看到廖明煌車子停下來，我們開過頭再轉回來...。」
(二)、告訴人戊○○部分:
(1)95年11月3日警詢筆錄 (偵查卷第16頁): 「... 並約在埔里
   鎮○村里○○路○段與桃南路口...。」
(2)95年12月28日偵訊筆錄 (偵查卷第35頁): 「95年8月12日晚
   上，在埔里鎮愛村橋附近被丙○○押走。」
(3)96年8月2日審判筆錄 (原審卷第72頁): 「... 到台21線...
   ，坐四台車包圍住我們的車...。」
 由上揭警詢、偵訊及審判筆錄中可知，雖告訴人乙○○及戊○○被強押上車之地點前後描述不一，根據省道公路里程表記載，
臺21線47.5公里處為愛蘭橋，，可見告訴人所述被強押上車之處
應為同一無疑。蓋對於事物之描述本來就因人而異，不能僅以告
訴人對於地點的描述前後不同即認為其供詞前後矛盾。
貳、訴外人廖明煌當時的行動
(一)、告訴人乙○○部分:
(1)95年12月28日偵訊筆錄 (偵查卷第36頁): 「...，看到廖明
   煌下車在講電話，我們就迴轉停下來，...。」
(2)96年8月2日審判筆錄 (原審卷第65頁): 「辯護人問: 你在愛
   蘭橋時，看到廖明煌的車是停在何處? 證人答: 從埔里過愛
   蘭橋往日月潭方向的外環道路停車場。辯護人問: 當時廖明
   煌在做何事? 證人答: 他下車在車子外面講電話。辯護人問:
   停車場附近有無加油站? 證人答:沒有。」
(二)、告訴人戊○○部分:
(1)95年12月28日偵訊筆錄 (偵查卷第35頁): 「當時廖明煌在路
   邊等我們...。」
(2)96年8月2日審判筆錄 (原審卷第74頁): 「辯護人問:95 年8
   月12日你與乙○○從臺21線看到廖明煌的車，他車停在哪裡?
   證人答: 埔里往魚池方向過愛蘭橋往魚池的路邊檳榔攤旁邊
   。辯護人問: 那裡有無加油站? 證人答: 沒有，是一個遊覽
   車停靠的停車場，類似休息站。」
(三)、訴外人廖明煌部分:
(1)95年12月11日警詢筆錄 (偵查卷第19頁): 「... 我先行到埔
   里鎮大學加油站前發現乙○○未跟上來，我就在加油站前等
   候，但一直未看到他們前來，我就先行回家了。」
(2)96年1月11日訊問筆錄 (偵查卷第46頁): 「...，我就停在路
   旁的加油站等，等不到之後，就直接回家睡覺。」
(3)96年8月2日審判筆錄 (原審卷第84頁): 「審判長問: 你停車
   地點是否如卷付照片所示?( 提示偵查卷86頁上方照片)證人
   答:我在這裡有稍微停一下，再慢慢往前開。」
綜上證詞可知，訴外人廖明煌確實曾在95年8月12日案發時在告
訴人所稱看到廖明煌停車之處稍微停了一下車再往前開到埔里鎮
大學加油站前等候告訴人，但並未發現告訴人在其第一次停車時
就被人強押上車。也因而告訴人在偵查筆錄第46頁中所言: 「丙○○及丁○○他們的車輛抵達現場時，廖明煌的車子就馬上離開
現場。」並非虛構，亦無前後矛盾情事。
參、被害人被誰強押上車:
(一)、告訴人乙○○部分:
(1)95年9月2日警詢筆錄 (偵查卷第7頁背面): 「... 與我同車
   的戊○○遭該四部車上不詳年籍男子押走，然後我也遭丙○○及同夥不祥年籍男子持木劍恐嚇我上車... 該車由丁○○
   開車，兩名不詳年籍男子坐我左右邊...。」
(2)95年12月28日偵訊筆錄 (偵查卷第36頁): 「...，戊○○先
   下車，就被強押上車。...，後來丁○○把我的手拉住，還有
   其他兩名成年男子將我的車門拉住，將我強行拉下車。丙○○以手將我的脖子扣住，強拉上車。...。」
(3)96年8月2日審判筆錄 (原審卷第63頁): 「... 丙○○、丁○○就下車，丙○○下車拿木劍，丁○○就拉我的手，另外兩
   個人扳我駕駛座的車門，丙○○、丁○○就把我拉下來，拉
   我到丁○○的車上，戊○○在我停車後先下車，就被三或四
   個男子押去車上...。」
(二)、告訴人戊○○部分:
(1)95年11月3日警詢筆錄 (偵查卷第16頁): 「... 丙○○將我
   強拉上他們所乘之自小客車後座，乙○○亦被強拉上另一部
   自小客上...。」
(2)96年8月2日審判筆錄 (原審卷第72頁): 「...，丙○○就先
   拉我上車，...。」 (原審卷第74、75頁): 「辯護人問: 你
   被幾個人拉上車? 證人答: 丙○○一個人。辯護人問: 乙○○是被何人拉上車? 證人答: 我沒有看到。辯護人問: 丙○○是一下車就來拉你? 證人答: 是。辯護人問: 丙○○拉你
   上車後，他有無再下車? 證人答: 他沒有上車。但是往武界
   山上時是丙○○開車的。」
由上揭證述情節可知，案發當時確實是戊○○先被強拉上車，乙○○才被拉上另一部車的。而上訴意旨中所稱丙○○一人不可能
同時拉乙○○與戊○○兩人上車，惟根據戊○○供稱，其先被丙○○拉上車後，丙○○並未馬上上車，而是在五分鐘後才開車將
其載往武界山，在這五分鐘內，丙○○確實有可能轉而與同夥一
同強押乙○○上另一部由丁○○所開的車，並非絕對不可能發生
。
肆、恐嚇過程描述不一:
(一)、告訴人乙○○部分:
(1)95年9月2日警詢筆錄 (偵查卷第7頁背面): 「丙○○手持木
   劍叫我跳下約二樓高之地面，我不願跳，丙○○邊開始以木
   劍打我全身多處，我被打暈倒臥地面，我醒來時發現戊○○
   跪在丙○○面前求饒，...，此時丙○○又徒手打我頭部數十
   下，我又被他打暈一次...。」
(2)95年12月28日偵訊筆錄 (偵查卷第36頁): 「...，丙○○拿
   著木劍威脅我跳下懸崖。我沒有跳，丙○○就拿木劍打我。
   問: 丙○○有無威脅戊○○跳下懸崖? 答: 沒有。我被打時
   ，戊○○正在車上。
(3)96年8月2日審判筆錄 (原審卷第64頁): 「...，丙○○叫我
   下車，叫我跳下山崖，叫我一個人跳，當時戊○○還留在車
   上，我說這山崖怎麼跳，我沒有跳，丙○○就一直拿木劍打
   我，打一次我就昏了，...，丙○○就用手打我的臉，我就昏
   倒，...。」 (原審卷第65頁): 「辯護人問: 到了武界山上
   ，丙○○叫你下車後，戊○○在車上留了多久? 證人答: 大
   概15到20分鐘，中間我有昏倒不太清楚。辯護人問: 你說丙○○有威脅你跳下懸崖，戊○○是否都在車上? 證人答: 還
   在車上。辯護人問: 戊○○不是一到武界山上就下車? 證人
   答: 不是。辯護人問: 丙○○只有威脅你跳下懸崖? 證人答:
   是。
(二)、告訴人戊○○部分:
(1)95年11月3日警詢筆錄 (偵查卷第16頁): 「...，我與乙○○
   被帶下車，此時我有看到丙○○手持木劍毆打乙○○，並叫
   我與乙○○跳下坡崁，但我們未跳下...。」
(2)95年12月28日偵訊筆錄 (偵查卷第35頁): 「...，丙○○拿
   著木劍恐嚇我和乙○○說要打還是要跳下懸崖。我們沒有跳
   ...。」
(3)96年8月2日審判筆錄 (原審卷第72頁): 「...，到山上我有
   聽到乙○○的聲音，因為丙○○叫他下車，我有聽到乙○○
   說不要這樣，丙○○再叫我下車，並叫我與乙○○跳下懸崖
   ，我們都不要跳，丙○○就一直打乙○○，...。」 (原審卷
   第73頁): 「檢察官問: 我是問你聽到乙○○說不要這樣，你
   多久下車? 證人答: 沒有超過五分鐘。...( 原審卷第75頁)
   辯護人問: 在武界山上，丙○○是叫你與乙○○跳懸崖，或
   是只有叫乙○○跳? 證人答: 我是站在那裡，我不清楚是叫
   我們兩個一起跳或是只叫乙○○。
 由上揭筆錄內容可知，告訴人乙○○與戊○○對於丙○○手持
木劍毆打乙○○的供詞是相符合的，此部分應屬可信，但對於丙○○到底想恐嚇乙○○一人或連同戊○○一起跳下懸崖以及戊○○到達武界山之後過了多久才下車這兩點差異很大，惟戊○○到
底過了多久才下車似與犯罪構成要件無多大相關，僅恐嚇對象的
部分與論罪科刑的程度有關而已。
三、有關事實欄二部分：
    1.前揭事實業據證人乙○○、莊明琪（即負責製作乙○○筆
      錄之警員）於原審法院審理時證述甚詳。證人乙○○證稱
      ：九十五年八月三十一日那天伊在警察局做筆錄，丙○○
      來就握著拳頭從伊頭部打下去，作筆錄的刑警就站起來說
      ：「你在做什麼」，就把丙○○押到旁邊；那天回去後，
      半夜伊感覺頭很痛，就到埔里基督教醫院去檢查等語（見
      原審卷第六四、六五頁）。證人莊明琪證稱：九十五年八
      月三十一日製作筆錄時，丙○○有推打乙○○一下，但實
      際上伊沒有看到如何推打，丙○○有罵乙○○，伊看到丙○○、乙○○要起衝突，伊就把丙○○、乙○○隔開等語
      （見原審卷第七九頁）。
   2. 乙○○於九十五年九月一日前往財團法人埔里基督教醫院
      就醫，經診斷受有頭部外傷（疑輕度腦震盪）之傷害一節
      ，亦有該院出具之診斷證明書一紙附卷可佐（見偵卷第二
      二頁）。再參以：(1)被告丙○○亦自承其於如事實欄所示
      之時間、地點，確有毆打乙○○之頭部；(2)乙○○於案發
      翌日即前往財團法人埔里基督教醫院就醫，且依上開診斷
      證明書所示，乙○○所受之傷勢係在頭部，而頭部為人體
      之要害，稱之為人體最重要之器官亦不為過，衡諸常情，
      乙○○所受前述傷勢，應非出於其自行捏造等情，足證乙○○、莊明琪上開證詞均堪採信為真實。
被告上訴意旨以是否在95年8月31日到南投縣政府警察局製作筆
錄時毆打乙○○導致其頭部外傷之情形事實不明，原審為論罪科
刑亦有不當云云：
惟經查：
(一)、證人莊明琪部分:
(1)96年1月24日訊問筆錄 (偵查卷第78頁): 「問: (丙○○與乙○○)兩人是否有發生衝突? 答: 我有看到丙○○打乙○○一
   下，但不曉得有無受傷。」
(2)96年8月2日審判筆錄 (原審卷第81頁): 「審判長問: 你說
   乙○○沒有外傷，你是如何判斷? 證人答: 因為他沒有流血
   、沒有怎麼樣，但我沒有近距離去觀察...。」
(二)、告訴人乙○○部分:
(1)96年1月24日訊問筆錄 (偵查卷第78頁): 「問: 丙○○在95
   年8月31日警訊筆錄時，是毆打你何部位? 答: 打頭部。問:
   毆打的時間為何? 答: 在做筆錄時。... 問: 製作筆錄完後
   有無立即就醫? 答: 製作筆錄完後被送到地檢署等候交保，
   時間很晚了，交保後回到家覺得很不舒服，就去埔里基督教
   醫院掛急診。」
(三)、告訴人戊○○部分:
(1)95年12月28日偵訊筆錄 (偵查卷第38頁): 「問: 當天丙○○
   有無毆打乙○○? 答: 有，丙○○一進來看到乙○○就打了
   。問:毆打何處? 答:毆打乙○○的頭部。」
由上揭筆錄內容可知，丙○○在95年8月31日警訊筆錄時毆打乙○○頭部一事應為真實，惟是否造成頭部之外傷似應依診斷證明
書記載為斷。上訴理由中指出診斷證明書日期為95年9月1日，並
認為診斷書所載頭部外傷並非丙○○所造成，惟依照乙○○證詞
中所言，其到埔里基督教醫院掛急診時時間已經很晚了，倘若醫
院開立診斷證明書的時間超過95年8月31日晚上12點，則診斷證
明書上所載日期理當記載為95年9月1日，上訴人以此為理由欲證
明丙○○並未毆打乙○○頭部造成頭部外傷，顯係事後圖卸刑責
之詞，不足採信。
四、綜言之，被告丙○○、丁○○否認犯行且所為之辯解，皆顯
    係事後卸責之詞，不足採信。本案事證明確，被告丙○○、
    丁○○犯行均堪以認定，應依法論科。
貳、論罪科刑之理由：
一、核被告丙○○就如事實欄一所為，係犯刑法第三百零二條第
    一項之剝奪他人行動自由罪、、第二百七十七條第一項傷害
    罪；被告丙○○就如事實欄二所為，係犯刑法第二百七十七
    條第一項傷害罪。被告丁○○就如事實欄一、所為，係犯刑
    法第三百零二條第一項之剝奪他人行動自由罪。被告丙○○
    、丁○○與其他數名真實姓名、年籍不詳之成年男子間，就
    前述剝奪他人行動自由犯行，有犯意聯絡及行為分擔，應依
    刑法第二十八條規定論以共同正犯。被告丙○○、丁○○以
    一行為剝奪告訴人乙○○、戊○○二人之行動自由，為想像
    競合犯，應依刑法第五十五條規定，從一剝奪他人行動自由
    害罪處斷，被告丙○○所犯上開三罪犯意個別，行為互異，
    應予分論併罰。原審就被告丙○○妨害自由罪、恐嚇危害安
    全罪部分論罪科刑固非無見，惟被告丙○○等人強押被害人
    戊○○及乙○○上車載往埔里武界路附近山上以此方法剝奪
    其行動自由，並命乙○○跳下懸崖，上訴人等於妨害乙○○
    之行動自由繼續，恐其跳下懸崖云云，自屬包括含於妨害自
    由之同一意念之中，縱其所為合方刑法第三百零五條恐嚇危
    害安全，仍應視為剝奪行動自由之部分行為，原判決認其另
    犯恐嚇危害安全罪，尚有未合。（最高法院74年台上字第
    3404 號判例可資參照）被告丙○○此部分上訴意旨否認犯
    罪，雖不足採，但原判決此部分既有可議即屬無可維持應由
    本院將原判決此部分及定執行予以撤銷改判，爰審酌被告丙○○素行皆良好，均未曾受刑罰之宣告（參照卷附之刑案資
    料查註紀錄表及臺灣高等法院被告前案紀錄表等），與乙○○間僅因為盜割檳榔一事發生嫌隙，竟夥同被告丁○○等人
    為
    本件犯行，其等犯罪之手段，各別之涉案情節，被害人乙○○、戊○○所受危害情形，暨犯罪後態度等一切情狀，量處
    如主文第二項所示之刑，並諭知易科罰金之折算標準。被告
    丙○○、丁○○為上開犯行之時間均係在九十六年四月二十
    四日以前，核與九十六年罪犯減刑條例第二條第一項第三款
    之規定相符，且非同條例第三條不予減刑之範圍，合於減刑
    條件，自應依該規定減輕其宣告刑二分之一，至於被告丙○○所犯二次傷害罪及被告丁○○所犯妨害自由部分，原審法
    院適用刑法第二十八條、第三百零二條第一項、、第二百七
    十七條第一項、第五十五條、第四十一條第一項前段。刑法
    施行法第一條之一。中華民國九十六年罪犯減刑條例第二條
    第一項第三款、第七條、第十條第一項之規定，審酌被告丙○○、丁○○二人。素行皆良好，均未曾受刑罰之宣告（參
    照卷附之刑案資料查註紀錄表及臺灣高等法院被告前案紀錄
    表等），與乙○○間僅因為盜割檳榔一事發生嫌隙，竟共同
    為本件犯行，其等犯罪之手段，各別之涉案情節，被害人乙○○、戊○○所受危害情形，暨犯罪後態度等一切情狀，就
    被告丙○○先後二次之傷害罪行分別量處有期徒刑肆月，減
    為有期徒刑貳月，並諭知易科罰金之折算標準，認事用法及
    量處之刑度。核無不合，被告二人等就此部分上訴意旨或否
    認犯罪或主張量刑太重，為無理由，應予駁回。
二、不另為無罪諭知及附帶說明部分：
（一）公訴人認為：在武界山區，被告丙○○係以「跳下懸崖」
      等加害他人生命、身體、自由之事恐嚇乙○○、戊○○二
      人，惟查，(1)如前所述，證人乙○○證稱：丙○○叫伊一
      個人跳下山崖等語；(2)證人戊○○證稱：在武界山上，伊
      是在站在那裡，伊不清楚丙○○是叫伊與乙○○兩個一起
      跳或是只叫乙○○跳等語（見本院卷第七五頁）。是本件
      並無積極證據足以證明被告丙○○對於戊○○亦涉有恐嚇
      危害安全犯行，公訴人亦未再舉出其他積極、適合之證據
      以證明被告丙○○確有該當前揭犯行。因此，被告丙○○
      此部分被訴之犯行尚難證明，被告丙○○此部分犯行原應
      為無罪之諭知，惟公訴人認被告丙○○此部分犯行與前述
      論罪科刑部分，有想像競合犯之裁判上一罪之關係，爰不
      另為無罪之諭知。
（二）有關被告丙○○為本件犯行所用之木劍一支（未扣案），
      被告丙○○矢口否認涉有本件犯行，亦即否認持有該木劍
      一支，此外，亦無積極證據足以證明該木劍為被告丙○○
      所有之物，又非違禁物，故不予宣告沒收。
據上論結，應依刑事訴訟法第三百六十八條，第三百六十九條第
一項前段、第三百六十四條、第二百九十九條第一項前段、刑法
第二十八條、第三百零二條第一項、第二百七十七條第一項、第
五十五條、第五十一條第五款、第四十一條第一項前段、刑法施
行法第一條之一、中華民國九十六年罪犯減刑條例第二條第一項
第三款、第七條、第十條第一項。，判決如主文。
本案經檢察官甲○○到庭執行職務。
中    華    民    國    97    年    1    月    2    日
            刑事第四庭    審判長法  官  洪 耀 宗
                                法  官  江 德 千
                                法  官  劉 登 俊
上列正本證明與原本無異。
妨害自由罪部分得上訴，傷害罪部分不得上訴。
如不服本判決應於判決送達後十日內向本院提出上訴狀，並應敘
述上訴理由（須附繕本）。
                                書記官   陳  美  利
中    華    民    國    97    年    1    月    3    日
附錄本案論罪科刑法條：
刑法第三百零二條第一項、第二百七十七條第一項
中華民國刑法第302條（剝奪他人行動自由罪）私行拘禁或以其
他非法方法，剝奪人之行動自由者，處5年以下有期徒刑、拘役
或3百元以下罰金。因而致人於死者，處無期徒刑或7年以上有期
徒刑，致重傷者，處3年以上10年以下有期徒刑。第1項之未遂犯
罰之。
中華民國刑法第277條（普通傷害罪）傷害人之身體或健康者，
處3年以下有期徒刑、拘役或1千元以下罰金。犯前項之罪因而致
人於死者，處無期徒刑或7年以上有期徒刑；致重傷者，處3年以
上10年以下有期徒刑。


司法院資訊處製作；財團法人民間司法改革基金會備份。
